臺灣臺中地方法院刑事判決
111年度訴字第649號
公  訴  人  臺灣臺中地方檢察署檢察官
被      告  洪偉濱


上列被告因妨害自由案件，經檢察官提起公訴（110年度偵字第3
6407號），被告於準備程序進行中，就被訴事實為有罪之陳述，
經本院合議庭裁定由受命法官獨任進行簡式審判程序，判決如下
：
    主    文
洪偉濱共同犯非法剝奪他人之行動自由罪，共貳罪，各處有期徒
刑肆月，如易科罰金，均以新臺幣壹仟元折算壹日。應執行有期
徒刑陸月，如易科罰金，以新臺幣壹仟元折算壹日。
扣案之如附表編號九所示之物，沒收。未扣案之犯罪所得新臺幣
陸仟元，均沒收，於全部或一部不能沒收或不宜執行沒收時，追
徵其價額。
    犯罪事實
一、朱育宏（暱稱台新銀行）與陳冠宇（暱稱小北百貨）（以上
    2人，本院另行審結）於民國110年10月間，透過Telegram（
    下稱飛機）通訊軟體上之「偏門」群組，結識專門收取金融
    帳戶及提款卡之真實姓名年籍不詳之成年男子（下稱甲男）
    ，甲男邀約朱育宏、陳冠宇協助甲男收購他人金融帳戶及看
    管帳戶提供者等工作，將可獲取一定金額之報酬，經朱育宏
    、陳冠宇應允後，聽從甲男指示，另在其等所使用之iphone
    手機上通訊軟體飛機上另組「AB車控管」之群組，再由陳冠
    宇邀請洪偉濱（暱稱大熊）以所有iphone手機（如附表編號
    九）加入該「AB車控管」群組，以利相互聯絡，待洪偉濱加
    入該群組後，即參與看管帳戶提供者之工作，每日可得新臺
    幣（下同）3000元之報酬。朱育宏即於110年10月23日前之
    某日，先以網際網路至社群軟體臉書，以其使用上開手機上
    臉書帳號「陳曉芃」，在臉書「打工社團」上刊登「收可控
    ！可控！中信、永豐、國泰、台新優先；渣打、聯邦、玉山
    、彰化；用途虛擬貨幣代操」等收購金融帳戶之訊息，稍後
    ，鄭锝湘上網至該「打工社團」，瀏覽上開廣告，及與朱育
    宏聯繫後，遂上開訊息分別轉貼給吳家卿、黃茂銓2人知悉
    ，且告知吳家卿、黃茂銓要攜帶個人之身分證、銀行存摺及
    提款卡前往指定地點與朱育宏見面後。朱育宏、陳冠宇、洪
    偉濱與甲男等人，基於非法剝奪他人行動自由之犯意聯絡，
    共同為下列行為：
    ㈠110年10月28日下午某時，鄭锝湘先陪同吳家卿搭乘計程車
      前至臺中市之金沙汽車旅館（下稱金沙旅館），與朱育宏
      見面，斯時，朱育宏乃要求吳家卿將所使用iphone手機及
      中國信託商業銀行帳號帳戶存摺及提款卡（即如附表編號
      十、十一）交出，並強行將吳家卿押至金沙旅館之房間內
      ，並向吳家卿出言嚇稱「乖一點不要亂跑，如果亂跑要把
      你身體給拆了」等語，以加害吳家卿之生命、身體之事，
      使吳家卿心生畏懼。其後，朱育宏以其上開手機上之「AB
      車控管」群組，與陳冠宇所使用上開手機聯絡，請陳冠宇
      指派洪偉濱即刻前往金沙旅館看管吳家卿，洪偉濱收到指
      示後，即趕至金沙汽車旅館之房間與朱育宏碰面，乃依朱
      育宏指示看管吳家卿，不讓吳家卿自由離去。俟後，於11
      0年10月30日某時，洪偉濱上開手機接獲陳冠宇之指示，
      將吳家卿先帶至臺中市之心媞汽車旅館（心媞旅館），再
      移轉至臺中市○○區○○路000巷00號6樓之19室房間內，持續
      監管吳家卿，藉此非法方法而剝奪吳家卿之行動自由。
    ㈡110年10月30日晚上某時，鄭锝湘駕駛車號不詳之自小客車
      ，搭載黃茂銓前至臺中市○○區○○路000巷00號1樓處所，與
      朱育宏碰面後，朱育宏即要求黃茂銓將個人使用之iphone
      手機及銀行帳戶之存摺、提款卡（如附表編號五至八）交
      給朱育宏後，朱育宏遂強行將黃茂銓帶至臺中市○○區○○路
      000巷00號6樓之19號房間內，指示洪偉濱一併看住黃茂銓
      ，不得讓黃茂銓自由離去，藉此非法方法而剝奪黃茂銓之
      行動自由。
    而陳冠宇接獲甲男指示前往臺中市○○區○○路000巷00號1樓前
    與朱育宏碰面，將甲男收購金融帳戶或相關費用等金額共18
    萬6000元交給朱育宏持有支配，其後，朱育宏另將6000元交
    給洪偉濱，充作上開看管吳家卿、黃茂銓之報酬。嗣後，11
    0年10月31日凌晨0時47分許，朱育宏、陳冠宇均未佩戴口罩
    ，違反新冠肺炎之防疫規定，適為警盤查攔檢，並徵得朱育
    宏、陳冠宇2人同意搜索後，扣得附表編號一至八所示之物
    ；另於同日凌晨4時2分許，經由朱育宏帶同警方至臺中市○○
    區○○路000巷00號6樓之19房間內，查獲洪偉濱及黃茂銓、吳
    家卿等3人，並扣得附表編號九至十一所示之物，方循線查
    獲上情。
二、案經臺中市政府警察局第六分局報告臺灣臺中地方檢察署檢
    察官偵查起訴。    
    理  由
一、本件被告洪偉濱（下稱被告）所犯係死刑、無期徒刑、最輕
    本刑為3年以上有期徒刑以外之罪，其於審理程序進行中就
    被訴事實為有罪之陳述，經告知簡式審判程序之旨，並聽取
    公訴人及被告之意見後，本院認為適宜而裁定進行簡式審判
    程序；又本件既經本院裁定行簡式審判程序，是其證據之調
    查，即不受刑事訴訟法第159條第1項、第161條之2、第161
    條之3、第163條之1及第164條至第170條規定之限制，合先
    敘明。
二、本院之判斷：
　㈠首先，被告於前揭時、地，與共犯朱育宏、陳冠宇及甲男，
    共同剝奪被害人吳家卿、黃茂銓2人之行動自由等事實，業
    據被告於警偵訊及本院審理中坦承不諱（偵卷第109-115、3
    01-302、397-402頁；本院卷第36-37、50-52頁）。
　㈡次據證人即同案被告朱育宏（偵卷第79-87、296-299、340-3
    44、347頁）、陳冠宇（偵卷第95-104、299-300頁）、鄭锝
    湘（偵卷第345-348頁）之供述；及證人即被害人黃茂銓（
    偵卷第121-127、 279-282、329-332、491-493頁）、吳家
    卿（偵卷第133-137、139-141、287-289、332-335頁）分別
    於警偵訊中之證述明確。
　㈢此外，復有下列證據在卷可憑。
　　1.職務報告（偵卷第75-76頁）
　　2.【朱育宏、陳冠宇、洪偉濱、黃茂銓、吳家卿】之指認犯
      罪嫌疑人紀錄表、指認照片、被指認人真實姓名對照表（
      偵卷第89-92、105-108、117-120、129-132、143-146頁
      ）。
　　3.自願受搜索同意書（偵卷第171-173、185、195-199頁）
      。
　　4.臺中市政府警察局第六分局搜索扣押筆錄、扣押物品目錄
      表、扣押物品收據（偵卷第175-183、187-193、201-207
      頁）。
　　5.現場照片、扣押物品照片、手機畫面翻拍照片（偵卷第20
      9-225頁）。
　　6.110年度保管字第5076號扣押物品清單（偵卷第403 頁）
      。
　　7. 贓証物照片（偵卷第409-423 頁）。
　　8.110年度保管字第5078號扣押物品清單（偵卷第425頁）。
    9.111年度保管字第1154號扣押物品清單（偵卷第507頁）。
  ㈣據上，是認被告前揭妨害自由之犯行，堪以認定，應依法論
    罪科刑。
三、論罪科刑：
  ㈠核被告前揭所為，均係犯刑法第302條第1項之以非法方法剝
    奪他人行動自由罪。
  ㈡按共同正犯之成立，祇須具有犯意之聯絡及行為之分擔，不
    問犯罪動機起於何人，亦不必每一階段犯行，均須參與，若
    共同實施犯罪行為之人，在共同意思範圍內，各自分擔犯罪
    行為之一部，相互利用他人之行為，以達其犯罪之目的，其
    成立不以全體均參與實施犯罪構成要件之行為為要件；參與
    犯罪構成要件之行為者，固為共同正犯；以自己共同犯罪之
    意思，參與犯罪構成要件以外之行為，或以自己共同犯罪之
    意思，事前同謀，而由其中一部分人實行犯罪之行為者，亦
    均應認為共同正犯，使之對於全部行為所發生之結果，負其
    責任；另共同正犯之意思聯絡，原不以數人間直接發生者為
    限，若有間接之聯絡者，亦包括在內，如甲分別邀約乙、丙
    犯罪，雖乙、丙間彼此並無直接之聯絡，亦無礙於其為共同
    正犯之成立（最高法院73年台上字第1886號判例、92年度台
    上字第2824號判決、34年上字第862號判例、77年台上字第2
    135號判例意旨參照）。查同案被告朱育宏與甲男為收購他
    人之銀行帳戶及提款卡，乃與被告等人合謀共組聯絡之群組
    ，為擔保帳戶能正常使用，不被掛失或停用，遂在收購吳家
    卿、黃茂銓2人之銀行帳戶時，強逼吳家卿、黃茂銓交出個
    人手機並不讓渠等自由離去，又委請陳冠宇找被告監管吳家
    卿、黃茂銓之行動自由，是彼等分擔其中一部行為，並相互
    利用，故彼等間有犯意聯絡及行為分擔，應論以共同正犯。
  ㈢按刑法第302條第1項之剝奪他人行動自由罪，以私行拘禁或
    以其他非法方法，剝奪人之行動自由為要件。所謂非法方法
    ，當包括強暴、脅迫、恐嚇等足以剝奪他人行動自由之情形
    在內。故剝奪他人行動自由所實施之非法方法，縱其中合於
    刑法第304條之使人行無義務之事或妨害人行使權利，或者
    有刑法第305條之恐嚇危害安全等情形，仍應視為剝奪他人
    行動自由之部分行為，不再論以強制罪或恐嚇危害安全罪（
    最高法院85年度台上字第5736號、86年度台上字第6737號、
    88年度台上字第6758號及101 年度台上字第430 號判決參照
    ）。查本案被告與共犯朱育宏等人，雖為收購吳家卿、黃茂
    銓2人帳戶及提款卡之目的，竟強逼吳家卿、黃茂銓交出個
    人手機而行無義務之事，或者出言威脅不得自由離開之恐嚇
    行為，以遂行其等剝奪吳家卿、黃茂銓2人之行動自由之目
    的，是以上開強制或恐嚇行為均其等剝奪他人行動自由行為
    之部分行為，僅論以刑法第302條第1項之非法剝奪他人行動
    自由罪即足。
  ㈣被告先後非法剝奪吳家卿、黃茂銓2人行動自由，其犯意不同
    ，且侵害不同被害人法益，應予分論併罰。公訴人起訴認為
    被告係一行為觸犯數罪名之想像競合犯，從一重之非法剝奪
    他人行動自由乙節，容有誤解，併予指明。
  ㈤爰審酌被告已年滿21歲之年輕人，有被告之個人戶籍資料存
    卷可稽（本院卷第19頁），身強體健，並無殘疾，竟圖謀不
    法利益，不循正途，而參與剝奪他人行動自由之監管工作，
    所為實有不該；又衡以其犯後坦承犯行之良好態度，及其自
    述之教育智識程度、家庭經濟生活狀況，並考量其素行、犯
    罪動機、目的、手段、角色及參與程度等一切情狀，分別量
    處如主文所示之刑，並諭知如易科罰金之折算標準，以資懲
    儆。再者，本院審酌被告犯罪之期間、手段方式、違反法義
    務目的與程度、對被告懲戒與教化預期效用及比例原則，定
    如主文所示應執行之刑，並諭知如易科罰金之折算標準。
四、沒收部分：
　㈠扣案如附表編號九所示手機（含sim卡一枚）為被告所有且供
    本案犯罪聯絡工具之用，業據被告供稱明確（偵卷第112-11
    3、400頁），亦有該手機對話之照片可佐偵卷第214-215頁
    ），應依刑法第38條第2項前段規定，宣告沒收。
　㈡被告參與剝奪被害人吳家卿、黃茂銓2人行動自由之犯行，因
    此獲取6000元之報酬，此經被告坦承明確（偵卷第113、399
    頁；本院卷第51頁），是認被告之犯罪所得為6000元，並未
    扣案，仍應依刑法第38條之1第1項前段，均宣告沒收，於全
    部或一部不能沒收或不宜執行沒收時，依同法條第3項規定
    ，追徵其價額。
　㈢其餘扣案如附表所示之物（除附表編號九外），均非被告所
    有之物，亦非違禁物，本院自不在本件被告罪刑項下宣告沒
    收，附此說明。 
據上論斷，依刑事訴訟法第273條之1第1項、第299條第1項前段
，刑法第28條、第302條第1項、第41條第1項前段、第51條第5款
、第38條第2項前段、第38條之1第1項前段、第3項，刑法施行法
第1條之1第1項，判決如主文。
本案經檢察官陳旻源提起公訴，檢察官黃芝瑋到庭執行職務。
中　　華　　民　　國　　111　　年　 6　　月　　14　　日
                  刑事第一庭    法　官　張德寬
以上正本證明與原本無異。
如不服本判決應於收受送達後20日內向本院提出上訴書狀，並應
敘述具體理由；其未敘述上訴之理由者，應於上訴期間屆滿後20
日內向本院補提理由書（均須按他造當事人之人數附繕本）「切
勿逕送上級法院」。
告訴人或被害人如不服判決，應備理由具狀向檢察官請求上訴，
上訴期間之計算，以檢察官收受判決正本之日起算。
                                書記官　黃麗靜
中　　華　　民　　國　　111 　年　　6 　　月　　14　　日
附錄本案論罪科刑法條全文：
中華民國刑法第302條
私行拘禁或以其他非法方法，剝奪人之行動自由者，處5年以下
有期徒刑、拘役或9千元以下罰金。
因而致人於死者，處無期徒刑或7年以上有期徒刑；致重傷者，
處3年以上10年以下有期徒刑。
第1項之未遂犯罰之。

附表：扣押物品
編號 物品名稱 數量 所有人或 持有人   備  註 一 現金新臺幣 18萬6000元 朱育宏  二 iphone手機 1支 同上 12型、藍色、無sim卡 IMEZ000000000000000 三 iphone手機 1支 同上 藍色、含sim卡1枚， IMEZ000000000000000 四 iphone手機 1支 陳冠宇 黑色、含sim卡1枚， IMEZ000000000000000 五 iphone手機 1支 黃茂銓 黑色，含sim卡1枚、螢幕破裂，IMEZ000000000000000 六 中國信託銀行存摺及提款卡 1本、1張 同上 帳號000000000000號 七 彰化銀行存摺及提款卡 1本、1張 同上  帳號00000000000000號 八 臺灣企銀存摺及提款卡 1本、1張 同上 帳號00000000000號 九 iphone手機 1支 洪偉濱 金色、含SIM卡1枚、螢幕破裂，IMEZ00000000000000 十 iphone手機 1支 吳家卿 藍色、含sim卡1枚 IMEZ000000000000000 IMEZ000000000000000 （業經本院111年生字第1218號裁定發還吳家卿） 十一 中國信託銀行帳戶存摺、提款卡 1本 1張 吳家卿 帳號000000000000號